【裁判字號】    97,執消債更,183
【裁判日期】    981020
【裁判案由】    更生事件
【裁判全文】
臺灣板橋地方法院民事裁定         97年度執消債更字第183號
聲  請  人  吉拉拔右
上列當事人聲請消費者債務清理事件，本院裁定如下：
    主  文
債務人所提如附件所示之更生方案應予認可。
    理  由
一、按債務人有薪資、執行業務所得或其他固定收入，法院認更
    生方案之條件公允者，得不經債權人會議可決，逕依債務人
    之聲請或依職權以裁定認可更生方案；更生方案應記載最終
    清償期，自認可更生方案裁定確定之翌日起不得逾六年，但
    有特別情事者，得延長為八年。法院為認可之裁定時，因更
    生方案履行之必要，對於債務人在未依更生條件全部履行完
    畢前之生活程度，得為相當之限制，消費者債務清理條例第
    53條第2項第3款、第64條第1項、第62條第2項分別定有明文
    。
二、本院97年度執消債更字第183號債權人大眾商業銀行股份有
    限公司等與債務人吉拉拔右(原名洪寶明)間更生事件，定98
    年9月11日於本院民事執行處召開債權人會議、98年10月2日
    詢問債務人，經查聲請人原住台北縣三峽鎮○○路43號4樓
    之4（聲請人為該屋原所有權人，嗣因抵押權人行使抵押權
    ，該屋遭拍賣），稱出生於台中，因嚮往都市生活故離鄉背
    井至台北，該屋係民國88年購買，本院詢問聲請人購屋金錢
    來源？聲請人稱因當時配偶告知聲請人房價低廉，是故買屋
    ，購屋當時並無太多頭期款，係買新屋，當時貸款以400多
    萬買入。惟時至今日，該屋已遭法院拍賣，拍賣金額據98年
    9月11日與會債權人即抵押權人大眾商業銀行股份有限公司
    稱係3,288,000元，尚不足清償抵押貸款，故於會議當日另
    陳報不足額186,978元為更生債權，此部分本院已製作債權
    人送達各債權人。又聲請人現住台北縣三峽鎮○○路322號3
    樓租屋處，每月租金9,000元，該處共三房，共同居住者計
    有債務人、債務人配偶、長女（蕾姤.吉拉，今年23歲，就
    讀南華大學音樂系）、次女（嗄菀.吉拉，今年19歲，普通
    高中畢業）、子（狄魯紀.吉拉，今年18歲，普通高中畢業
    ）五人。長女目前求職中，欲覓音樂教室工作，惟聲請人已
    一段時日找不到長女，父親節亦無返家，稅捐機關告知欲請
    領報稅資料須出示長女本人身分證件，故會議當日聲請人無
    法提出長女報稅資料。次女、子現均求職中，惟尚未覓得工
    作。子不愛唸書也不找工作，聲請人要求子找工作幫忙分擔
    加計未果，擔心兒子離家出走，會議當日表示兒子不唸書無
    妨，任其自主，勿步入歧途即感欣慰。
    聲請人稱前於金葆公司工廠上班，原擬於該公司退休，然因
    某回電箱發出怪聲，聲請人好奇打開，不料竟遭電擊，醒時
    人已躺臥醫院，因該次電擊導致左手腋下無法抬高，其後仍
    回到金葆公司工廠上班一段時日，為家庭生計，僅能邊復建
    邊上班，末仍因債務問題，主管頗有微詞，走上離職一途。
    遭電擊當時已購屋。聲請人配偶腸胃欠佳，因開刀感染，現
    於塑膠工廠工作仍時有疼痛，該塑膠工廠工作環境於地下室
    ，地下室空氣欠佳，因塑膠重量過重，常人無法抬動，需使
    用推高機，公司把推高機置於地下室後，空氣品質更糟，雖
    反映設置抽風機，惟雇主並未採納，僅擺設大型電風扇，因
    找不到其他工作，聲請人與配偶現仍於該塑膠工廠工作。聲
    請人財產收入資料：財政部臺灣省北區國稅局96年度綜合所
    得稅各類所得資料清單給付總額511,938元，每月平均收入
    42,661.5元（該時任職於金葆股份有限公司）、97年度綜合
    所得稅各類所得資料清單給付總額97,260元，平均每月8,10
    5元。（服務單位：春暉啟能中心、財團法人中華啟能基金
    會）、最新財產歸屬資料清單查無財產資料（原聲請人所有
    之不動產已遭拍賣）。聲請人配偶96年度綜合所得稅各類所
    得資料清單0元、97年度綜合所得稅各類所得資料清單給付
    總額92,960元，平均每月收入774,606元（服務單位：春暉
    啟能中心、財團法人中華啟能基金會）、最新財產歸屬資料
    清單查無任何財產資料。因聲請人無法聯絡上大女兒蕾姤.
    吉拉，故無法提供財稅資料。次女嗄菀.吉拉、聲請人子狄
    魯.吉拉部分96、97年度報稅資料均為0元、最新財產歸屬資
    料清單查無財產資料。
    查聲請人現於介明塑膠股份有限公司任職，據卷附該公司出
    出具之薪資證明顯示，聲請人98年3月薪資為13,366、4月為
    34,312、5月為47,341、6月為41,469、7月為39578、8月為
    30,489，合計98年3月至8月收入共206,555元，平均每月34,
    425.83元，該證明雖載明「聲請人吉拉拔右(原名洪寶明)98
    年3月-8月」薪資，惟實際上由聲請人與配偶承包該工作，
    工作時間原則自早上8點至晚上8點，有時加班至晚上10點，
    作塑膠加工係論件計酬，無年終、其他獎金，故98年3月至8
    月平均薪資應為34,425.83/2＝17,212.916元。是聲請人每
    月收入以17,000元認列，其必要支出：交通1,200（每日騎
    乘機車載送配偶工作，自回龍至三峽往返）、伙食4,200（
    包含早餐30、中餐50、晚餐60）、租金4,500（每月9,000
    ，與配偶分擔）、水費0元（因天氣尚熱，目前洗冷水澡，
    寒流來時再洗熱水）手機500、室內電話500、日用品500（
    內衣褲襪及衛生紙），合計15,100。與配偶商議後、另考量
    子女應可外出找工作貼補家用等，盡最大能力提出每月7,50
    0元，清償八年之更生方案，清償金額720,000，占債權總額
    3,066,183之23.48％。
    聲請人充分展現還款誠意，98年10月2日本院詢及聲請人每
    月7,500元有無履行可能時，聲請人曾稱「我欠人家錢總不
    能不還，給我機會，我會努力作」、「我跟太太一起上班，
    平均一個月17,000元，我不抽煙、喝酒，其實沒有花什麼錢
    ，洗澡也洗冷水，冬天寒流來的話再洗熱水」、「兩個小孩
    有找到工作，又不做了」，本院見聲請人經濟困窘，已告知
    聲請人可備妥戶籍謄本、財產清單、郵局存摺封面內頁影本
    至三峽鎮公所詢問低收入戶補助以貼補家用。（要件一：子
    女、父母及配偶全部財產未超過260萬。要件二：家中具工
    作能力者收入除以家中成員，平均每人收入在98年最低生活
    標準10,792以下。要件三：存款金額家中成員每人平均未超
    過75,000元），另更生方案幾經修正，觀其必要支出，伙食
    費用之早餐支出僅30元、洗澡使用冷水等，應已無節約空間
    ，對聲請人願撙節支出，努力加班、工作以清理債務，本院
    予以肯定。
三、查本件債務人聲請更生，前經本院裁定開始更生程序在案，
    有本院民事庭97年度消債更字第513號裁定在卷可參，又債
    務人確有薪資、執行業務所得或其他固定收入等情，亦有財
    政部臺灣省北區國稅局綜合所得稅96年度、97年度各類所得
    資料清單、勞工保險被保險人投保資料表、介明塑膠股份有
    限公司薪資證明單、聲請人出具之財產收入狀況報告書等在
    卷足憑，為盡最大能力清理債務，於本院98年10月2日債務
    人詢問時既已將更生方案定為八年，復願撙節支出，將還款
    金額提升至每月7,500元，態度誠懇，本院認聲請人所提如
    附件所示之更生方案，其條件核屬公允、適當、可行，且無
    同條例第63條所定不應認可之消極事由存在，故不經債權人
    會議可決，予以認可該更生方案。另更生方案首重債務人自
    動履行以獲寬免（消費者債務清理條例第73條規定參照），
    期勉債務人努力工作、重建社會經濟生活；更生方案經法院
    裁定認可確定後，債務人倘未依更生條件履行，債權人得以
    之為執行名義，聲請對債務人強制執行；債權人聲請對債務
    人為強制執行時，法院並得依職權裁定開始清算程序；又聲
    請人自法院認可更生方案起一年內，有虛報債務、隱匿財產
    、或對於債權人中之一人或數人允許額外利益之情事者，法
    院得依債權人之聲請撤銷更生，並應同時裁定開始清算程序
    。再債務人聲請更生後，以損害債權為目的，有消費者債務
    清理條例第146條所列各款行為之一者，並得處三年以下有
    期徒刑。（消費者債務清理條例第74條、第76條、第147條
    規定參照）。是債務人於未依更生條件全部履行完畢前之生
    活程度，本院認尚無限制之必要，爰裁定如主文。
中    華    民    國    98    年    10    月    20    日
                  民事執行處司法事務官
以上正本，係照原本作成。如不服本裁定，應於裁定送達後10日
內，以書狀向本院司法事務官提出異議。
中    華    民    國    98    年    10    月    20    日
                                書記官  羅麗娟
 附件
┌───────────────────────────────────────┐
│臺灣板橋地方法院債務清理事件更生方案清償分配表                                │
│案號：本院97年度執消債更字第183號                                             │
│聲請人吉拉拔右(原名洪寶明)（身分證統一編號：Ｚ000000000 號）                   │
├─────┬─────┬─────┬─────────────┬───────┤
│無擔保及無│ 債權比例 │無擔保及無│更生方案清償8年（共96期） │匯款帳號（或繳│
│優先權債權│          │優先權債權│，每期清償7,500元，清償金 │款方式）      │
│人        │          │額合計    │額720,000，占債權總額3,066│              │
│          │          │3,066,183 │,183 之23.48％。          │              │
│          │          │新台幣/元 │聲請人應於每月15日（遇有假│              │
│          │          │）        │日則順延至上班日）按時匯款│              │
│          │          │          │予債權人，匯款費用由聲請人│              │
│          │          │          │負擔。                    │              │
│          │          ├─────┼──────┬──────┤              │
│          │          │各債權人債│第1-95期（以│第96期（以還│              │
│          │          │權額（新台│還款金額7,50│款金額7,500 │              │
│          │          │幣/元）   │0 乘以債權比│扣除第1-95期│              │
│          │          │          │例，遇有小數│已償還金額即│              │
│          │          │          │點均無條件進│7,500-380＝ │              │
│          │          │          │位至個位數字│7,120為計算 │              │
│          │          │          │）          │金額，乘以債│              │
│          │          │          │            │權比例，遇有│              │
│          │          │          │            │小數點，均無│              │
│          │          │          │            │條件進位至個│              │
│          │          │          │            │位數字）    │              │
├─────┼─────┼─────┼──────┼──────┼───────┤
│國泰世華商│7.79％    │238,747   │585         │555         │認可更生方案裁│
│業銀行股份│          │          │            │            │定確定後，由債│
│有限公司  │          │          │            │            │權人通知聲請人│
├─────┼─────┼─────┼──────┼──────┼───────┤
│兆豐國際商│7.42％    │227,379   │557         │529         │認可更生方案裁│
│業銀行股份│          │          │            │            │定確定後，由債│
│有限公司  │          │          │            │            │權人通知聲請人│
├─────┼─────┼─────┼──────┼──────┼───────┤
│渣打國際商│9.88％    │302,871   │741         │704         │認可更生方案裁│
│業銀行股份│          │          │            │            │定確定後，由債│
│有限公司  │          │          │            │            │權人通知聲請人│
├─────┼─────┼─────┼──────┼──────┼───────┤
│遠東商業銀│5.97％    │182,920   │448         │426         │認可更生方案裁│
│行股份有限│          │          │            │            │定確定後，由債│
│公司      │          │          │            │            │權人通知聲請人│
├─────┼─────┼─────┼──────┼──────┼───────┤
│玉山商業銀│3.04％    │93,130    │228         │217         │認可更生方案裁│
│行股份有限│          │          │            │            │定確定後，由債│
│公司      │          │          │            │            │權人通知聲請人│
├─────┼─────┼─────┼──────┼──────┼───────┤
│台新國際商│10.89％   │333,865   │817         │776         │認可更生方案裁│
│業銀行股份│          │          │            │            │定確定後，由債│
│有限公司  │          │          │            │            │權人通知聲請人│
├─────┼─────┼─────┼──────┼──────┼───────┤
│安泰商業銀│31.1％    │953,629   │2,333       │2,215       │認可更生方案裁│
│行股份有限│          │          │            │            │定確定後，由債│
│公司      │          │          │            │            │權人通知聲請人│
├─────┼─────┼─────┼──────┼──────┼───────┤
│中國信託商│10.12％   │310,424   │759         │721         │認可更生方案裁│
│業銀行股份│          │          │            │            │定確定後，由債│
│有限公司  │          │          │            │            │權人通知聲請人│
├─────┼─────┼─────┼──────┼──────┼───────┤
│永豐商業銀│7.7％     │236,240   │578         │549         │認可更生方案裁│
│行股份有限│          │          │            │            │定確定後，由債│
│公司      │          │          │            │            │權人通知聲請人│
├─────┼─────┼─────┼──────┼──────┼───────┤
│大眾商業銀│6.1％     │186,978   │458         │435         │認可更生方案裁│
│行股份有限│          │          │            │            │定確定後，由債│
│公司      │          │          │            │            │權人通知聲請人│
├─────┼─────┼─────┼──────┼──────┼───────┤
│合計      │100％     │3,066,183 │7,504（1-95 │7,127（多餘7│              │
│          │          │          │期每期多餘4 │元由聲請人負│              │
│          │          │          │元，合計多餘│擔）        │              │
│          │          │          │380元，於第 │            │              │
│          │          │          │96期調整）  │            │              │
│          │          │          ├──────┴──────┤              │
│          │          │          │應付金額：720,000         │              │
│          │          │          │實付金額：720,007         │              │
│          │          │          │（多餘7元由聲請人負擔）   │              │
├─────┼─────┴─────┴─────────────┴───────┤
│ 備註     │一、債權人債權比例悉依本院製作之債權表計算，每期還款金額乘以債權比│
│          │    例，遇有小數點均無條件進位至個位數字。                        │
│          │二、聲請人應於每月15日按時匯款予各債權人（若遇有假日則順延至上班日│
│          │    ），聲請人於繳款前，請務必與債權銀行再次確認匯款帳號與匯款方式│
│          │    ，以免匯款錯誤。                                              │
│          │三、更生方案經法院裁定認可確定後，債務人未依更生條件履行者，債權人│
│          │    得以之為執行名義，聲對債務人為強制執行。債權人聲請對債務人為強│
│          │    制執行時，法院並得依職權裁定開始清算程序。（消費者債務清理條例│
│          │    第74條第1項本文、第2項規定參照。）                            │
└─────┴─────────────────────────────────┘

司法院資訊處製作；財團法人民間司法改革基金會備份。
